臺灣高等法院臺南分院刑事判決
111年度上訴字第890號
上  訴  人  
即  被  告  鍾幸豐
上列上訴人因違反槍砲彈藥刀械管制條例案件，不服臺灣臺南地
方法院111年度訴字第356號中華民國111年5月12日第一審判決（
追加起訴案號：臺灣臺南地方檢察署110年度偵字第15838號），
提起上訴，檢察官並移送本院併辦（同署111年度偵字第14732號
），本院判決如下：
    主  文
①原判決關於鍾幸豐之罪刑撤銷。
②鍾幸豐犯非法持有槍砲之主要組成零件罪，處有期徒刑捌月，
  併科罰金新臺幣捌仟元，罰金如易服勞役，以新臺幣壹仟元折
  算壹日。
③其他上訴駁回（即沒收部分）。
    事實及理由
一、犯罪事實：
　㈠鍾幸豐明知槍砲主要組成零件係槍砲彈藥刀械管制條例所列
    管之違禁物，非經中央主管機關之許可不得持有，竟未經許
    可，基於持有槍砲主要組成零件之犯意，於民國109年10月
    間某日，在其已故友人王超志（於108年10月24日死亡）位
    於臺南市○○區○○○路000號0樓之0住處，拿取以金屬槍管（可
    供組成具殺傷力槍枝使用，屬公告之槍砲主要組成零件）、
    金屬槍身、金屬滑套、金屬復進簧、金屬復進簧桿（金屬槍
    身、金屬滑套、金屬復進簧、金屬復進簧桿均非屬公告之槍
    砲主要組成零件）組成之不具殺傷力之手槍1支（槍枝管制
    編號0000000000），並將之藏放於其所使用之車牌號碼000-
    0000號自用小客車之右後座腳踏墊下方而持有之。
　㈡嗣鍾幸豐因另涉毒品危害防制條例案件，司法警察持臺灣臺
    南地方法院核發之搜索票，於110年7月26日7時15分許在臺
    南市○區○○○街00號之○○汽車旅館106室執行搜索，於欲對鍾
    幸豐停放在該處的車輛進行搜索時，司法警察詢問鍾幸豐車
    內有無什麼東西，鍾幸豐主動告知警察稱有「瑕疵品」，即
    主動打開汽車的右後車門，從上開位置取出裝有本案手槍的
    包包出來，報繳給當場執行搜索的警員扣案，而查獲上情。
二、認定被告犯罪的證據及理由：
    上開犯罪事實，業據被告於警詢、偵查、原審及本院審理中
    坦承不諱，核與本案負責搜索的警員鄭強生於本院的證述相
    符（本院卷第109頁以下），復有臺灣臺南地方法院核發之
    搜索票、臺南市政府警察局第四分局搜索扣押筆錄暨扣押物
    品目錄表、扣案物照片8張、臺南市政府警察局槍枝初步檢
    視報告表、內政部警政署刑事警察局110年9月1日刑鑑字第1
    100079512號鑑定書、內政部110年9月15日內授警字第11008
    72423號函、王超志個人資料、車牌號碼000-0000車輛車籍
    資料在卷可稽，被告上開犯行事證明確，堪以認定。
三、論罪：
　　核被告所為，係犯槍砲彈藥刀械條例第13條第4項之非法持
    有槍砲之主要組成零件罪。
四、原審並未依刑法第47條第1項累犯規定加重其刑，而將被告
    此部分前科紀錄列為量刑審酌事由，本院參照最高法院110
    年度台上大字第5660號裁定意旨尊重之：
　㈠法院於審酌被告是否適用累犯規定而加重其刑時，訴訟程序
    上應先由檢察官就前階段被告構成累犯之事實，以及後階段
    應加重其刑之事項，主張並具體指出證明方法後，法院才需
    進行調查與辯論程序，而作為是否加重其刑之裁判基礎...
    檢察官若未主張或具體指出證明方法，法院因而未論以累犯
    或依累犯規定加重其刑，基於累犯資料本來即可以在刑法第
    57 條第5款「犯罪行為人之品行」中予以負面評價，自仍得
    就被告可能構成累犯之前科、素行資料，列為刑法第57條第
    5 款所定「犯罪行為人之品行」之審酌事項。於此情形，該
    可能構成累犯之前科、素行資料既已列為量刑審酌事由，對
    被告所應負擔之罪責予以充分評價，依重複評價禁止之精神
    ，自無許檢察官事後循上訴程序，以該業經列為量刑審酌之
    事由應改論以累犯並加重其刑為由，指摘原判決未依累犯規
    定加重其刑違法或不當（最高法院110年度台上大字第5660
    號裁定意旨參照）。同理，於僅有被告上訴的二審程序中，
    應也無許檢察官指摘原判決未依累犯規定加重其刑違法或不
    當。
　㈡被告曾於95、96年間，因持有子彈、販賣槍砲主要組成零件
    、販賣子彈、販賣改造手槍等違反槍砲彈藥刀械管制條例案
    件，經法院判處罪刑確定，經與他案合併執行，至103年9月
    2日始假釋出監，於106年10月17日假釋期滿視為執行完畢，
    有被告前科紀錄表在卷可參，且為被告當庭所不爭執（本院
    卷第117頁），被告於徒刑執行完畢5年內故意再犯本案有期
    徒刑以上之罪，雖然應為累犯。然本案檢察官於追加起訴書
    中並未主張被告構成累犯（追加起訴書參照），一審檢察官
    於原審審理程序中也沒有主張、指出具體證明方法，或說明
    被告有何特別惡性而應加重其刑（原審卷第57頁以下審理筆
    錄參照），原審法院因而僅將被告構成累犯的前科紀錄，列
    為刑法第57條的量刑審酌事由（原審判決書量刑審酌欄參照
    ），揆諸最高法院上開裁定意旨，並無違誤，該可能構成累
    犯之前科、素行資料既已列為量刑審酌事由，對被告所應負
    擔之罪責已經充分評價，二審檢察官再於本院主張被告構成
    累犯，請求依刑法第47條累犯規定加重被告法定刑度，即無
    理由。　
五、被告符合槍砲彈藥刀械管制條例第18條第1項前段減刑事由
    ：
　㈠犯本條例之罪自首，並報繳其持有之全部槍砲（含主要組成
    零件）、彈藥、刀械者，減輕或免除其刑，槍砲彈藥刀械管
    制條例第18條第1項前段、第4條第2項定有明文。如上開犯
    罪事實欄第一段第㈡點所載本案司法警察查扣到本案槍砲主
    要組成零件的過程，業據執行搜索的警員鄭強生到庭證述明
    確（本院卷第111頁），而司法警察原是向原審法院聲請核
    發被告違反「毒品危害防制條例」的搜索票，司法警察聲請
    搜索票的時候，尚未掌握被告持有本案槍枝主要組成零件的
    情資，此除觀諸本案原審核發的搜索票，其案由記載「違反
    毒品危害防制條例」，應扣押物記載「有關違反毒品危害防
    制條例案之毒品....」可以得知外（偵查卷第25頁），並經
    本院依職權調取搜索卷核閱屬實，檢察官、被告對此也不爭
    執（本院卷第115頁），因此被告是在警察發現其持有槍枝
    主要組成零件之前，主動向警員自首犯行，並取出報繳給警
    方，乃符合上開減免其刑的事由。
　㈡因司法警察取得的上開搜索票，搜索範圍本即包括被告使用
    的車輛（偵查卷第25頁搜索票參照），被告向司法警察報繳
    本案槍枝主要組成零件的時間，是在司法警察準備要搜索車
    輛時，且依鄭強生證稱：我們搜索票有包含被告名下0000號
    這台車，如果被告沒有主動交出這把槍，依照搜索標準作業
    流程，我們還是會去搜索副駕駛座的下面，我們整台車還是
    會搜，我們一般整台都會看，包含椅墊、墊子，被告藏槍的
    地方我們都會看（本院卷第113頁），則被告本案自首並報
    繳的情節，其悛悔程度，並不如部分行為人，在司法警察對
    於犯嫌何人毫無頭緒，而仍主動前往自首報繳槍彈或主要組
    成零件者高，因此本院僅減輕其刑，並不免除其刑。　
六、撤銷原審關於被告罪刑的理由：
　㈠原審審理後，認為被告上開犯行事證明確，予以論罪科刑，
    固非無見，然被告符合槍砲彈藥刀械管制條例第18條第1項
    前段減刑事由，原審漏未審酌，認事用法乃有誤會，被告提
    起上訴，主張其有此部分減刑適用，為有理由，原審判決此
    部分即屬無可維持，應由本院予以撤銷改判。
　㈡爰審酌被告曾於95、96年間，因持有子彈、販賣槍砲主要組
    成零件、販賣子彈、販賣改造手槍等違反槍砲彈藥刀械管制
    條例案件，經法院判處罪刑確定，經與他案合併執行，至10
    3年9月2日始假釋出監，於106年10月17日假釋期滿，竟不知
    悔改，於假釋期滿後再犯本案持有槍砲主要組成零件罪，且
    被告甫因持有具殺傷力之子彈及持有屬槍砲主要組成零件之
    金屬槍管，於110年1月11日為警查獲（即被告原經檢察官先
    行起訴部分，由本院另行判決），竟於110年7月26日再度因
    持有本案手槍為警查獲，足見被告對此類犯罪有特別之惡性
    ，所為危害社會治安，應嚴加非難；另念被告犯後坦承犯行
    ，態度良好，兼衡被告之智識程度、家庭、生活狀況等一切
    情狀，量處如主文所示之刑，並就所處罰金刑部分，諭知罰
    金易服勞役之折算標準。
七、駁回被告上訴的理由（沒收部分）　　
　　原審審理後，認為扣案金屬槍管1枝，乃槍砲主要組成零件
    ，為違禁物，應依刑法第38條第1項之規定宣告沒收。經核
    此部分認事用法並無違誤，被告就本案罪刑提起上訴，效力
    及於沒收部分，並無理由，應予駁回。
八、臺灣臺南地方檢察署111年度偵字第14732號移送併辦意旨書
    所載被告犯行（本院卷第69頁），與本案被告犯行屬於事實
    上同一案件，本院自得併予審理。　　
據上論結，應依刑事訴訟法第368條、第369條第1項前段、第364
條、第299條第1項前段，判決如主文。
本案經檢察官林怡君追加起訴，檢察官林志峯到庭執行職務。
中　　華　　民　　國　　111 　年　　9 　　月　　29　　日
                  刑事第四庭    審判長法　官  蔡廷宜
                                      法　官  林坤志
                                      法　官  蔡川富
以上正本證明與原本無異。
如不服本判決應於收受送達後20日內向本院提出上訴書狀，其未
敘述上訴理由者，並得於提起上訴後20日內向本院補提理由書（
均須按他造當事人之人數附繕本）「切勿逕送上級法院」。
　　　　　　　　　　　　　　　　　　　書記官  黃心怡
中　　華　　民　　國　　111 　年　　9 　　月　　29　　日
附錄本案論罪科刑法條：
槍砲彈藥刀械管制條例第13條
未經許可，製造、販賣或運輸槍砲、彈藥之主要組成零件者，處
3年以上10年以下有期徒刑，併科新台幣700萬元以下罰金。
未經許可，轉讓、出租或出借前項零件者，處1年以上7年以下有
期徒刑，併科新台幣500萬元以下罰金。
意圖供自己或他人犯罪之用，而犯前2項之罪者，處5年以上有期
徒刑，併科新台幣1000萬元以下罰金。
未經許可，持有、寄藏或意圖販賣而陳列第1項所列零件者，處6
月以上5年以下有期徒刑，併科新台幣300萬元以下罰金。
第1項至第3項之未遂犯罰之。